【裁判字號】    91,聲判,61
【裁判日期】    920331
【裁判案由】    聲請交付審判
【裁判全文】
臺灣板橋地方法院刑事裁定                          九十一年度聲判字第六一號
    聲  請  人  甲○○
    代  理  人  丙○○
    被      告  乙○○
右列聲請人因告訴被告業務侵占等案件，不服臺灣高等法院檢察署九十一年度上聲議
字第一四九七號駁回再議之處分（原不起訴處分案號：臺灣板橋地方法院檢察署八十
九年度偵字第一六八七四號），聲請交付審判，本院裁定如左：
    主  文
聲請駁回。
    理  由
一、按告訴人不服上級法院檢察署檢察長或檢察總長認再議無理由而駁回之處分者，
    得於接受處分書後十日內委任律師提出理由狀，向該管第一審法院聲請交付審判
    ；又法院認為交付審判之聲請不合法或無理由者，應駁回之，刑事訴訟法第二百
    五十八條之一、第二百五十八條之三第二項前段，分別定有明文。本件聲請人甲
    ○○以被告乙○○涉犯業務侵占、背信等罪嫌，向臺灣板橋地方法院檢察署檢察
    官提出告訴，經該署檢察官認罪嫌不足，於民國（下同）九十一年四月十日以八
    十九年度偵字第一六八七四號為不起訴處分後，聲請人不服聲請再議，復經臺灣
    高等法院檢察署檢察長以再議為無理由，而於九十一年九月四日以九十一年度上
    聲議字第一四九七號處分書駁回再議，此業經本院依職權調閱上開卷宗核閱無誤
    ；又聲請人係於九十一年十月二十二日收受前揭駁回再議之處分書，有送達回證
    一紙附於上開臺灣高等法院檢察署九十一年度上聲議字第一四九七號卷內可稽，
    聲請人聲請交付審判之期間（十日），加計聲請人因居住於臺北市（非本院轄區
    ）之在途期間二日，原應以九十一年十一月三日為其末日，惟因該日適為星期日
    ，應以次日即同年十一月四日為其末日；本件聲請人於九十一年年十一月四日向
    本院提出本件交付審判之聲請，有本件聲請狀首頁之收狀戳在卷可按，故本件聲
    請程序於法核無不合，先予敘明。
二、聲請意旨略以：聲請人於八十七年九月間，因欲從事長期股票投資，經任職於網
    路證券股份有限公司（下稱網路證券公司）之被告遊說，而於同年十一月六日與
    網路證券公司簽訂委託買賣證券受託契約及櫃檯買賣有價證券開戶契約，同時於
    世華聯合商業銀行中正分行（下稱世華銀行，於八十七年九月二十二日開戶）之
    帳戶內陸續存入新臺幣（下同）約二百餘萬元，以利辦理股票買賣之用；詎被告
    竟於未獲聲請人委託之情形下，即擅自以聲請人上開銀行帳戶進行股票買賣，經
    聲請人於八十七年十二月間接獲網路證券公司寄發之對帳單後，始察覺上情，乃
    隨即要求被告停止此一違法行為，被告亦佯予同意；惟被告非但仍繼續擅自使用
    聲請人上開帳戶買賣股票，更於八十七年十二月十日，將聲請人帳戶內存款九十
    八萬七千元轉匯予柯良忠、趙盈順等人；嗣於八十九年三月間，聲請人發現前揭
    帳戶內竟僅餘一萬餘元，始知悉被告全盤犯行；被告上開行為，顯涉犯刑法第三
    百三十六條第二項業務侵占罪、第三百四十二條第一項背信罪嫌。原檢未予詳查
    ，竟維持原偵查檢察官所為之不起訴處分，駁回聲請人再議之聲請，然原檢之駁
    回處分，尚有下列未當之處：
  (一)被告於偵查中雖諉稱：係受聲請人委託「代客操作」，並經概括授權可視情況應
    變，故有大量沖銷之股票買賣云云；惟其於民事損害賠償案件（臺灣臺北地方法
    院九十一年訴字第一八四九號）中，則供稱：沒有用聲請人之帳戶買賣股票，聲
    請人全部都是以電話下單，每一筆交易都是聲請人親自委託，在地檢署時並未說
    是概括授權云云，兩者顯不相符，足認被告確係於聲請人不知情之情形下盜用聲
    請人帳戶買賣股票。
  (二)證人即網路證券公司總經理柯定旺（柯良忠之兄）係被告之主管，而證人趙盈順
    則是被告之胞兄，二人與被告關係密切，但均不認識聲請人，自不可能借錢予聲
    請人；且證人亦均一致證稱：不認聲請人，係被告本人欠錢向渠借等語，此與被
    告於民事損害賠償訴訟中所稱：不清楚有無借款云云，顯相歧異，足見係被告擅
    自盜用聲請人帳戶買賣股票，而私下向證人等借錢以墊付股款。
  (三)依聲請人向世華銀行查詢之帳戶往來資料，雖發現被告有盜用聲請人之帳戶大量
    沖銷買賣股票之情形，惟據世華銀行給予聲請人之存摺，於八十七年十一月三十
    日至同年十二月十日間並無任何往來資料，故聲請人對於趙盈順八十七年十二月
    九日匯款三萬元、柯良忠八十七年十二月七日匯款九十萬元至聲請人帳戶等情，
    實渾然不知；何以有此情形？該段期間之存摺由何人領走？何以聲請人所持存摺
    封面有「換摺」之記載，而世華銀行竟函復原檢「無更換或補發存摺紀錄」？又
    聲請人之銀行存摺及印鑑雖均由聲請人保管，惟聲請人前係數次委由被告代向世
    華銀行及網路證券公司辦理開戶、領摺、融資融券等手續，自銀行開戶（八十七
    年九月二十二日）以迄與網路證券公司簽約（同年十一月六日）期間，被告多次
    單獨持有聲請人之銀行存摺及印章，被告為圖製造業績，自有可能預先盜蓋印鑑
    章等以為備用。原檢未審及此，殊有未洽。
  (四)證人柯定旺所提出之三紙對帳單回條，經聲請人審視，僅八十七年十二月份之對
    帳單回條係被告於八十八年二月間親自持往聲請人家中所簽，嗣後聲請人即未收
    到任何對帳單，故其餘二紙對帳單回條自屬偽造；且該二紙回條上聲請人之簽名
    、用印，依肉眼觀察即可知與聲請人親自簽章者迥不相同。況被告亦自承係因聲
    請人未寄回回條，故其曾於八十七年底至聲請人家中拿對帳單回條，足見聲請人
    確僅簽認一張；倘非被告涉有不法，焉有偽造簽帳單回條之必要？原檢不察，圖
    憑掛號執據即認聲請人有收受對帳單而授權情事，與事實自有未合。
  (五)聲請人於世華銀行帳戶內之金錢，均係聲請人於開戶後不久即存入，僅有一筆八
    十八年七月六日之匯款距開戶時間較久，顯見聲請人因家中變故（母喪及婚變）
    ，無暇管理帳戶狀況確屬實情，聲請人單純以匯款方式存款，自無從知悉帳戶餘
    額，亦無從知悉遭盜用情形。原檢徒以聲請人一年多來均未就帳戶資金異常狀況
    提出質疑等推臆之詞，遽為不利聲請人之認定，自有違誤。
  (六)綜上所述，被告業務侵占、背信之事證明確，惟原不起訴處分及駁回再議之處分
    均未詳予查證，故依法聲請將本案交付審判。
三、按犯罪事實應依證據認定之，無證據不得推定其犯罪事實；又不能證明被告犯罪
    者，應諭知無罪之判決，刑事訴訟法第一百五十四條、第三百零一條第一項分別
    定有明文。又告訴人之告訴，係以使被告受刑事追訴為目的，是其陳述是否與事
    實相符，仍應調查其他證據以資審認；再犯罪事實之認定，應憑真實之證據，倘
    證據是否真實尚欠明確，自難以擬制推測之方式，為其判斷之基礎；而認定犯罪
    事實之證據係指足以認定被告確有犯罪行為之積極證據而言，該項證據自須適合
    於被告犯罪事實之認定，始得採為斷罪之資料；刑事訴訟上證明之資料，無論為
    直接或間接證據，均須達於通常一般之人均不致有所懷疑，而得確信其為真實之
    程度，始得據為有罪之認定，若其關於被告是否犯罪之證明未能達此程度，而有
    合理懷疑之存在，致使無從形成有罪之確信，根據「罪證有疑，利於被告」之證
    據法則，即不得遽為不利被告之認定；其以情況證據（即間接證據）斷罪時，尤
    須基於該證據在直接關係上所可證明之他項情況事實，本乎推理作用足以確證被
    告有罪，方為合法，不得徒憑主觀上之推想，將一般經驗有利被告之其他合理情
    況逕予排除，最高法院五十二年臺上字第一三○○號、五十三年臺上字第六五六
    號、二十九年上字第三一○五號、七十六年臺上字第四九八六號、三十二上字第
    六七號分別著有判例可資參照。
四、原檢經調查後，認以：
  (一)聲請人在世華銀行之帳戶係在八十七年九月二十二日開戶，開戶時應由開戶本人
    持身分證親自辦理，同時即可取得存摺交易，此由聲請人存摺影本起始第一筆存
    入現金二千元可知，並有世華銀行中正分行九十一年八月三十日世華中正字第○
    九一○四九○○八六號函可稽，且聲請人於九十年四月二十三日庭訊時，亦坦承
    「真的由銀行帶回存摺及印鑑」等情不諱，而聲請人開戶後迄無更換或補發存褶
    紀錄，亦有前揭函文可佐。
  (二)聲請人銀行帳戶之存摺、印章一直在聲請人持有中，此為聲請人所是認，而聲請
    人之帳戶並未核發過金融卡，此經原檢察官調閱聲請人開戶資料，製有勘驗筆錄
    在卷足憑，則聲請人銀行帳戶中除買賣股票交割款項之匯進匯出外，其他取款或
    匯出款項，均須以存摺印章為之，則如無聲請人之配合，被告不可能在八十七年
    十二月十日自聲請人帳戶提款三萬元匯予證人趙盈順、九十萬二千五百元匯予柯
    良忠；倘聲請人全然為被告所矇蔽，不知被告以其帳戶買賣股票情事，則其在配
    合提供款項時，定會提出質疑，然聲請人卻絲毫未見起疑，顯見其確有委請被告
    操作買賣股票情事。
  (三)聲請人雖指稱證券公司所寄發對帳單詢證函，除八十七年十二月份之對帳單詢證
    函為其所簽，其餘為他人所偽造云云；姑不論聲請人所否認之二紙對帳單詢證函
    之真偽，上開八十七年十一月份之對帳單，係於同年十二月三日寄發，同年月九
    日寄達，八十七年十二月份之對帳單，係於八十八年一月七日寄發，同年月八日
    到達，而八十八年一月份之對帳單，係於同年二月八日寄發，且均以聲請人住所
    地為收件地，此有經聲請人簽收之掛號函件執據及收據影本（八十七年十一月份
    ）、限時掛號函件執據及收據影本（八十七年十二月份及八十八年一月份）等附
    卷足憑，苟聲請人未委託被告操作股票，則在收到對帳單時應會立即向被告或證
    券公司反應，惟聲請人卻仍於八十八年二月間被告親自前往其家中時，簽妥聲請
    人不否認之該紙詢證函，此顯與聲請人一再否認有委託被告操作買賣股票之情有
    悖，自難僅憑聲請人片面之指訴，遽認被告有業務侵占及背信之罪嫌。
五、原檢綜合審酌偵查中所有之事證資料，認被告確係受聲請人之委託而代為操作股
    票買賣，且被告於八十七年十二月十日自聲請人帳戶中所提領之款項，亦經聲請
    人之協助配合，並無盜領情事，因認被告被訴業務侵占及背信等犯罪嫌疑均尚有
    不足，而為駁回聲請人再議之處分；經本院調取全部偵查卷宗詳予核閱後，認依
    偵查中曾顯現之證據，聲請人所指摘不利於被告之事證，業據檢察機關詳為調查
    或斟酌，而原不起訴處分及原檢駁回再議聲請之處分所載理由，亦無何違背經驗
    法則、論理法則或其他證據法則之情形；原檢採證認事，並無何違法或不當之處
    ，本件聲請人聲請交付審判，為無理由，應予駁回。
據上論斷，應依刑事訴訟法第二百五十八條之三第二項前段，裁定如主文。
中      華      民      國      九十二      年    三    月    三十一    日
                                        臺灣板橋地方法院刑事第一庭
                                            審判長法  官  梁 宏 哲
                                                  法  官  高 玉 舜
                                                  法  官  劉 景 宜
右正本證明與原本無異。
本裁定不得抗告。
                                                  書記官  張 惠 芳
中      華      民      國      九十二      年    四   月      七      日


司法院資訊處製作；財團法人民間司法改革基金會備份。
